臺灣基隆地方法院基隆簡易庭民事判決
109年度基簡字第1197號
原      告  陳湘婷  
被      告  林讌如  


上列當事人間請求物之瑕疵擔保減少價金事件，本院於民國110
年2月25日言詞辯論終結，判決如下：
    主  文
原告之訴駁回。
訴訟費用由原告負擔。
    事實及理由
一、按訴狀送達後，原告不得將原訴變更或追加他訴。但擴張或
    減縮應受判決事項之聲明者，不在此限，民事訴訟法第255
    條第1項第3款定有明文。查原告起訴係聲明請求林讌如與21
    世紀不動產基隆仁愛加盟店給付其新臺幣(下同)20萬元，嗣
    於本院109年11月17日言詞辯論期日，當庭以言詞變更聲明
    為林讌如應給付其11萬1,500元，經核係減縮應受判決事項
    之聲明，並未變更訴訟標的，合於前開規定，應予准許。
二、原告起訴主張：原告透過21世紀不動產經紀公司於109年2月
    17日與被告簽訂不動產買賣契約書，以660萬元向被告購買
    門牌號碼基隆市○○○路000巷00弄00號5樓房屋及所坐落之土
    地(下稱系爭房屋)，109年5月14日辦理交屋，原告聽仲介稱
    屋況不錯，原告乃於交屋後之同年月17日僱工更換主臥室及
    客廰浴室內之馬桶及磁磚，更換完畢後，同年6月18日水電
    師傅進場，於同年7月16日發現熱水管出水量很小，經水電
    師傅以高壓氧方式疏通，廚房之熱水管竟無法出水，原告打
    電話給被告，被告有自承被告在居住期間熱水量有變小，但
    其並未予理會，雙方曾經協調而無共識，經估價更換廚房及
    浴室熱水管、拆除衛浴設備並安裝等工程費用為11萬5,000
    元，爰請求被告減少價金11萬5,000元等語，故請求法院判
    決：被告應給付原告11萬5,000元。
三、被告抗辯：被告在委託仲介出售系爭房屋時，有明確向仲介
    告知熱水管出水量有比較小，因屋況說明書沒有該項目，仲
    介告知不用特別填寫。買賣成交簽約時，被告有口頭告知原
    告熱水量有變小問題，109年5月14日交屋當天亦有在系爭房
    屋現場告知原告夫妻，而且熱水管出水量變小在當下就可以
    檢測，而不是於交屋後裝潢結束才在爭執。況原告於109年5
    月14日交屋後至僱工施作部分工程期間都沒有向被告提及熱
    水管阻塞的問題，109年7月17日仲介鄭安序與被告夫妻曾到
    系爭房屋，雙方於屋內客廳協調，內容為廚房這段熱水管要
    換新，報價金額為1萬5,000元，雙方各付一半，因原告表示
    要被告負擔重做裝潢的費用，故當天未達成共識。縱認被告
    要負擔，被告亦只願意負擔廚房那段的修繕費1萬5,000元的
    一半7,500元等語，故請求法院判決：駁回原告之訴。
四、本院判斷：
　㈠按一般中古房屋之買賣，因其缺損或老化程度多已形諸於  
    外或可由其屋齡直接估算，除非保證品質或特別約定其效用
    ，否則應認當事人已默示合意按訂約時房屋之現狀交易，則
    出賣人交付之房屋縱有於訂約時即已存在之問題，仍應認係
    按債之本旨為履行，而不應認係給付不完全。而民法第373
    條所稱之危險負擔，除契約另有訂定外，概自標的物交付時
    起，移轉於買受人（最高法院47年度台上字第1655號判決參
    照）。系爭房屋係於82年間取得使用執照，為中古屋，原告
    於看完系爭房屋後，於109年2月17日與被告簽訂不動產買賣
    契約書（詳本院卷29-34頁），而依系爭不動產買契約第7條
    第4項約定：「點交之本買賣標的應以簽約時之現狀或契約
    之約定為準。」、第5項約定：「除另有特別約定外，本買
    賣標的未點交前，其室內外門窗廚廁（含鐵窗、鐵門）、共
    同使用之定著物及點交前已增建部分，賣方自本契約簽訂定
    日起不得任意取卸破壞，應依原狀點交予買方，現有附屬水
    電、瓦斯、衛生設備亦應恢復或保持正常使用狀態。」，嗣
    雙方於109年5月14日在系爭房屋現場以房屋現況點交房屋，
    原告於點交房屋後旋於同年月17日僱工施作泥作、更換馬桶
    及磁磚，為雙方所不爭執，因系爭房屋已完成點交，依民法
    第373條規定，買賣標的物之利益及危險，除契約另有訂定
    外，概自標的物交付時起，移轉於買受人即原告負擔。此時
    原告受領買賣標的物即系爭房屋之狀況，僅得依民法第354
    條以下之規定主張物之瑕疵擔保。
　㈡次按物之出賣人對於買受人，應擔保其物依第373條之規定危
    險移轉於買受人時無滅失或減少其價值之瑕疵，亦無滅失或
    減少其通常效用或契約預定效用之瑕疵。買賣因物有瑕疵，
    而出賣人依前5條之規定，應負擔保之責者，買受人得解除
    其契約或請求減少其價金。但依情形，解除契約顯失公平者
    ，買受人僅得請求減少價金。民法第354條第1項本文、第35
    9條固定有明文。惟按買受人於契約成立時，知其物有前條
    第1項所稱之瑕疵者，出賣人不負擔保之責。買受人因重大
    過失，而不知有前條第1項所稱之瑕疵者，出賣人如未保證
    其無瑕疵時，不負擔保之責。但故意不告知其瑕疵者，不在
    此限。又買受人應按物之性質，依通常程序從速檢查其所受
    領之物，如發見有應由出賣人負擔保責任之瑕疵時，應即通
    知出賣人；買受人怠於為前項之通知者，除依通常之檢查不
    能發見之瑕疵外，視為承認其所受領之物；不能即知之瑕疵
    ，至日後發見者，應即通知出賣人，怠於為通知者，視為承
    認其所受領之物，民法第355條及第356條亦分別定有明文。
    故買受人不即依民法第356條規定從速檢查標的物及通知物
    之瑕疵而視為承認受領之物者，即喪失依買賣物之瑕疵擔保
    請求權。
　㈢首查，被告提出與仲介鄭安序間之3月19日之即時通訊對話內
    容（被告）「跟你報告一下熱水管，要請他們更換」、「廚
    房跟主卧室的熱水都變小」「老公是說如果他們要搬去住之
    前，叫他們先換熱水管，其他的都還ＯＫ」，（仲介鄭安序）
    「好的，我跟買方說」，有被告提出之即時通訊內容截圖在
    卷可參（詳本院卷第105頁），是被告辯稱其在委託仲介出
    售系爭房屋時，有明確向仲介告知熱水管出水量有比較小，
    所辯非虛，應可認被告並無故意不告知之情。
　㈣次觀兩造所簽訂之不動產買賣契約，系爭房屋主要用途為住
    家用，此有原告提出之建物登記第一類謄在卷可稽（詳本院
    卷第85頁)，是本件買賣標的物通常效用、契約預定效用應
    就買賣標的物危險移轉於買受人時整體觀察、判斷，即交屋
    時該買賣標的物房屋是否足供買受人遮風蔽雨或日常居住生
    活使用為斷。而查，系爭房屋自109年5月14日點交予原告後
    ，原告從未表示有任何妨礙其遮風蔽雨或日常居住生活使用
    之情事發生，已難認本件買賣標的物房屋交屋時有減少其通
    常效用或契約預定效用之瑕疵。再者，系爭房屋係於82年間
    取得使用執照，迄至被告委託仲介出售之109年，己有26年
    餘之屋齡，據自營水電工程6、7年之證人潘世強到庭所為之
    證述：「（問：就證人專業，熱水管出水量比一般小的原因
    為何？）因為該屋是中古屋，之前熱水管的管材是白鐵的，
    但接頭部分的零件純度不夠，經過一段時間後會氧化，水管
    內就會有鏽蝕的鏽屑，就會造成管路阻塞或是漏水，至於更
    換的時間要看地區跟房子狀況，一般我們會建議2、30年要
    更換1次。」、「檢修也算是一種付費項目，原告只請我去
    更換電線線路及安裝衛浴設備，…。」、「當初有詢問熱水
    管要不要一併更換，原告考量預算並沒有要更換」等語（詳
    本卷第96-99頁），則系爭房屋熱水管出水量較小，係因房
    屋歷經26年餘之使用，自然耗損、鏽蝕所致。此外，依雙方
    所簽訂之買賣契約書及與視同契約之一部分之不動產標的現
    況說明書，被告並未就系爭房屋熱水管出水量正常之品質為
    保證，況本件就原告主張熱水管出水量較小問題，只要稍加
    注意檢查，應即時可得發現，衡諸原告為有通常智識能力之
    成年人，且600多萬元價金並非少數金錢，原告於看屋時甚
    且交屋時，現場並無任何阻礙原告發現瑕疵之可能，然原告
    卻不加詳查，於109年5月14日交屋後亦未從速檢查，旋即於
    同年月17日即僱工施作泥作、更換馬桶及磁磚，與一般人購
    買20幾年中古屋屋前反覆看屋確認及進行室內裝修前檢視所
    有管線之情有異，原告既未舉證證明被告有保證熱水管出水
    之品質，而被告亦無故意不告知熱水管出水量較小之情，縱
    認系爭房屋廚房端熱水管之現狀，於原告僱工施作泥作、更
    換馬桶及磁磚後已無法出水，成為有瑕疵之物，亦係因原告
    於看屋時，甚至於點交房屋後，均未從速檢查之重大過失而
    不知有熱水管出水量較小之瑕疵，依上開法條規定，原告自
    不得對被告主張瑕疵擔保責任。
　㈣綜上所述，原告主張被告應就系爭房屋熱水管出水量較小，
    甚且於原告僱工施作泥作、更換馬桶及磁磚後已無法出水，
    負瑕疵擔保責任，請求減少價金11萬1,500元，即無理由，
    應予駁回。
五、本件訴訟的事實已經明確，當事人提出其他的攻擊防禦方法
    及證據，都已經法院詳細斟酌，經認定不會影響本判決的結
    果，所以不再一一論述。
六、結論：本件原告之訴為無理由，因此判決如主文，並依民事
    訴訟法第78條規定，為訴訟費用負擔之諭知。　
中　　華　　民　　國　　110 　年　　3 　　月　　11 　日 
                  基隆簡易庭法　官　林淑鳳
以上正本係照原本作成。
對於本件判決如有不服，應於收受送達後20日內向本院提出上訴
書狀，上訴於本院合議庭，並按他造當事人之人數附具繕本。如
委任律師提起上訴者，應一併繳納上訴審裁判費。 
中　　華　　民　　國　　110 　年　　3 　　月　　11　　日
                            書記官　陳櫻姿